臺灣臺中地方法院刑事判決　　　　九十四年度易字第五０九號
公　訴　人　臺灣臺中地方法院檢察署
被　　　告　癸○○
選任辯護人　常照倫律師
被　　　告　己○○
　　　　　　辛○○
　　　　　　庚○○
　　　　　　乙○○
　　　　　　丙○○
　　　　　　戊○○
上列被告等因竊盜案件，經檢察官提起公訴（九十三年度偵字第
一００一八號），本院判決如下：
    主    文
癸○○連續結夥三人以上竊盜，處有期徒刑玖月。
辛○○連續結夥三人以上竊盜，處有期徒刑柒月。
己○○結夥三人以上竊盜，累犯，處有期徒刑柒月。
丙○○連續結夥三人以上竊盜，處有期徒刑柒月。
戊○○連續結夥三人以上竊盜，累犯，處有期徒刑玖月。
庚○○結夥三人以上竊盜，處有期徒刑陸月，如易科罰金，以參
佰元折算壹日。
乙○○結夥三人以上竊盜，處有期徒刑陸月，如易科罰金，以參
佰元折算壹日。
    犯罪事實
一、己○○曾因不能安全駕駛動力交通工具而駕駛罪，經臺灣高
    雄地方法院以民國九十二年度交簡字第一四三四號簡易判決
    處刑有期徒刑三月、如易科罰金以三百元折算一日確定，於
    九十二年十二月八日易科罰金執行完畢。戊○○則素行不佳
    ，曾因違反麻醉藥品管理條例，經臺灣高等法院臺中分院以
    八十五年度上訴字第一九四０號判決判處有期徒刑五年十月
    確定後，送監執行，嗣於八十七年十月二十一日假釋中付保
    護管束出監，並於九十年九月十八日縮刑期滿未經撤銷假釋
    ，其未執行之刑，以已執行論。戊○○另曾因竊盜罪，經臺
    灣屏東地方法院以九十一年度易字第三０八號判決判處有期
    徒刑徒刑四月、如易科罰金以三百元折算一日，經再次入監
    執行後，於九十一年九月二十一日執行完畢出監。惟其於出
    監後，仍不知悔改，另因二次犯結夥三人以上竊盜（竊取國
    有河川地內之砂石）罪之事實，經臺灣高等法院臺中分院以
    九十二年度上訴字第一六四六號及九十三年度上易字第二二
    六號分別判處有期徒刑八月及七月確定後，以九十三年度聲
    字第四四七號裁定合併定應執行刑為有期徒刑一年二月確定
    ，現在監執行中（於本案查獲後入監執行）。
二、而緣有綽號「阿裕」之姓名年籍不詳成年男子（是否為丁○○待查，此部分應由檢察官另行偵查起訴），基於為自己不
    法所有之意圖，先於九十三年五月十二日，以新臺幣（下同
    ）二十萬元之代價，向甲○○受讓取得甲○○位於臺中縣石
    岡鄉○○○段第一二一二號及新國校段第八六一號土地（均
    為位於大甲溪河堤外之國有河川新生地，由臺中縣石岡鄉管
    理）之地上物權利後，即自九十三年五月中旬時起，僱用與
    之具有概括犯意聯絡之人數名（姓名、年籍、人數均不詳）
    ，在上開土地內，以機具挖掘及搬運之方式，挖取上開土地
    內之砂石，先將之運往距離約二百公尺遠之河堤旁空地堆放
    （堆置處所坐落之土地地號分別為臺中縣石岡鄉○○○段第
    八六一號、第二八四號、第二八五號、第二八六號、第二八
    七號），繼之利用河堤道路運往他處，以此方式共同竊取上
    開臺中縣石岡鄉○○○段第一二一二號及新國校段第八六一
    號土地內之砂石。
三、「阿裕」另自九十三年五月二十五日及五月二十六日起，僱
    用丙○○及庚○○前往現場工作，另辛○○、己○○、戊○○及乙○○四人，則分別係依雇主癸○○、綽號「阿成」之
    姓名年籍不詳成年男子及柳國份之指示（柳國份是否涉案待
    查），於同年五月二十五日或五月二十六日前往現場工作，
    癸○○並因上開為「阿裕」調度車輛之行為，得按日向「阿
    裕」領取每日二千元之報酬（癸○○、辛○○、丙○○、戊○○、庚○○、己○○、乙○○七人實際開始為「阿裕」調
    度車輛或前往現場工作之時間點、工作之內容、可得之報酬
    及直接請領報酬之對象等，詳如附表所示，惟其等之報酬，
    最後顯係均由「阿裕」負擔）。癸○○、辛○○、丙○○、
    戊○○、庚○○、己○○及乙○○七人，依現場實際之狀況
    （土地坐落於大甲溪河堤外，顯屬國有之河川地，現場復無
    任何可資解讀為公共工程正在進行之標示與公告）、僱請或
    指示其等前往現場工作者告知之訊息（均未告知其等現場負
    責人有何採取土石之權限）等，已明知「阿裕」及其他已實
    際在現場工作之人員所從事者，為盜採砂石之竊盜行為，竟
    仍因貪圖前揭不法之利益即報酬，基於與「阿裕」、彼此相
    互間或其他已在現場工作之人員共同意圖為自己不法之所有
    之（概括）犯意聯絡，自九十三年五月二十五日或五月二十
    六日起，為「阿裕」調度車輛，或在現場從事載運砂石與操
    作挖土機之工作。嗣於九十三年五月二十六日上午十一時許
    ，為警當場查獲，並扣得辛○○、丙○○、戊○○、庚○○
    、己○○、乙○○等人分別駕駛或操作之砂石車五輛、挖土
    機四輛（因之除庚○○外，至少有包含三名挖土機駕駛在內
    之人先行逃逸；砂石車及挖土機分別經警交由辛○○、丙○○、戊○○、己○○、乙○○及癸○○保管）。
四、案經臺中縣警察局東勢分局報告臺灣臺中地方法院檢察署檢
    察官偵查起訴。
    理  由
一、訊據被告癸○○、辛○○、丙○○、戊○○、庚○○、己○○、乙○○等人，對於有於如附表所示之時間，受「阿裕」
    、癸○○、綽號「阿成」者或柳國份之僱請或指示，負責為
    「阿裕」調度車輛、前往現場載運砂石或操作挖土機等情，
    均坦承不諱（被告辛○○及己○○雖於準備程序中稱：其等
    係以每車一百五十元之代價受僱於被告癸○○，惟於檢察官
    訊問及本院審理中又稱其等於警詢中所述實在，審諸其等供
    述之歷程及被告丙○○與戊○○之供述意旨，當以其等於警
    詢中所述以每立方米十五元之計算方式為可採）。惟除被告
    戊○○外，餘均矢口否認有何與「阿裕」或其他原已在現場
    工作之人員共同竊取系爭臺中縣石岡鄉○○○段第一二一二
    號及新國校段第八六一號土地內砂石之犯意聯絡。被告癸○○辯稱：伊僅依「阿裕」之指示，為「阿裕」調派車輛前往
    現場整地及清理垃圾，且案發當時，伊並未在現場，係辛○○通知伊後，伊始趕抵現場，而如伊有竊盜之犯意，又如何
    會於案發後前往現場云云；被告辛○○、丙○○、庚○○及
    己○○均辯稱：其等僅單純受僱於現場整地及清理垃圾，且
    現場之砂石並未外運，其等並無竊盜之犯意云云；另被告乙○○則辯稱：伊係依僱主柳國份之指示前往現場，惟伊甫抵
    達現場，尚未載運砂石即為警查獲云云。選任辯護人亦為被
    告癸○○辯護稱：被告癸○○僅為居間聯絡、為「阿裕」調
    度車輛之人，實際之情況被告癸○○並不清楚，自無與「阿
    裕」共同為竊盜行為之犯意聯絡可言等語。
二、惟查：
  (一)本案被告辛○○、丙○○、戊○○、庚○○、己○○及乙○○等六人，均係於現場經查獲，被告癸○○雖係於案發後到
    場，惟依其所自承：「每天早上一大早我都會去現場看，看
    己○○、辛○○有無到班」等語之情（見本院卷第六十頁準
    備程序筆錄），顯然其對於系爭土地座落之位置與其他現場
    情形，亦與被告辛○○、丙○○、戊○○、庚○○、己○○
    及乙○○等六人相同，均知之甚詳。而被告辛○○、丙○○
    、戊○○、庚○○、己○○及乙○○等六人操作挖土機及駕
    駛砂石車裝載之起運點，即系爭臺中縣石岡鄉○○○段第一
    二一二號及新國校段第八六一號土地，實際上係位於大甲溪
    河堤外之河床上，屬於河川新生地，依現行土地法及水利法
    之相關規定，其土地無從為私有等情，亦有經濟部公告之大
    甲溪河川區域（含行水區）局部變更圖籍函、臺中縣東勢地
    政事務所土地所有權狀、經濟部水利署第三河川局大甲溪土
    牛段河川圖籍五張等附卷可稽（見偵查卷第四十五頁、第四
    十六頁、第一０一頁、第一０二頁、第一一四頁至第一一九
    頁），並經本院受命法官到場勘驗屬實，有勘驗筆錄一份、
    相片七張及臺中縣東勢地政事務所地政人員製作之土地複丈
    成果圖二份在卷可查（見本院卷第九十九頁以下、第一一八
    頁至第一二七頁）。被告癸○○、辛○○、丙○○、戊○○
    、庚○○、己○○及乙○○等七人，對於上開一望可知之土
    地坐落位置與相關法令規定，依其等之年齡、所從事之職業
    與社會歷練，自無法諉為不知。復從現場並無任何可資解讀
    為公共工程正在進行之標示或公告、僱請或指示其等調度車
    輛或前往現場工作者，均未告知其等有何權限得以在現場採
    取土石並搬離現場（見其等於警詢及檢察官訊問中之陳述）
    ，其等至遲於初至現場時，應即已明瞭「阿裕」及其他已實
    際在現場工作之人員所從事者，為盜採砂石之竊盜行為，惟
    其等仍因貪圖報酬，自附表所示之時間起，參與「阿裕」等
    人之竊盜行為，被告癸○○、辛○○、丙○○、庚○○、己○○及乙○○等六人猶稱並無竊盜之犯意聯絡云云，自無可
    採。
  (二)再被告癸○○、辛○○、丙○○、庚○○、己○○及乙○○
    等人，雖以前詞置辯，被告癸○○並於本院行準備程序中，
    提出案外人甲○○與其所指「阿裕」之人即「丁○○」間之
    「讓渡書」影本一紙（附於本院卷第七十三頁）。然查：
    1.被告癸○○於警詢中及檢察官訊問中均稱：不知地主為何
      人，不知「阿裕」等人於現場載運砂石有無向主管機關申
      請許可等語，觀諸系爭「讓渡書」記載之內容與性質，亦
      僅為甲○○與「丁○○」間就果園及灑水設備等物品轉讓
      之私人契約，而與「丁○○」就系爭土地有無所有權及在
      系爭土地上採取土石之權限無涉，本不足為其並無竊盜犯
      意聯絡之證明，況其自承該「讓渡書」影本係「阿裕」於
      本件案發後一至二星期託人所轉交（見本院審判筆錄第三
      十五頁），是其取得及知悉系爭「讓渡書」影本之內容，
      已在本件案發之後，則其於行為之初，主觀之意思如何，
      自與該「讓渡書」無關。
    2.證人壬○○（臺中縣石岡鄉農經課課員）及甲○○雖均到
      庭證稱：系爭遭盜挖之土地，於案發前原為種植桃樹之果
      園（見本院審判筆錄第十四頁、第十五頁、第十九頁、第
      二十頁、第二十一頁），證人甲○○並稱：系爭讓渡書為
      伊本人親自簽名等語。惟證人壬○○另證稱：桃樹種植之
      深度至多約五十公分左右，惟現場遭盜挖處，深度最深者
      約達七公尺，另現場沒有看到廢棄物，都是乾淨的土石等
      語（見本院審判筆錄第十四頁、第十五頁、第十九頁），
      證人甲○○亦證稱：桃樹種植深度大約一公尺，伊於簽署
      「讓渡書」將桃樹、農舍及抽水設備讓渡予「丁○○」時
      ，現場並無垃圾等語（見本院審判筆錄第二十三頁、第二
      十五頁），核其等所述案發前現場應無廢棄物之情，並與
      查獲當時現場相片所示情形相符（見偵查卷第四十七頁至
      第五十頁）。按本件案發當時，現場既無廢棄物，被告癸○○等人所稱：於現場清理垃圾云云，即無可採。又其等
      於現場挖掘之土地深度，既已遠逾於剷平桃樹所必須之深
      度，況如僅為剷平桃樹，亦無將地面下方深達數公尺處之
      砂石一併挖出並載往他處之必要，是其等所述：係於現場
      整地云云，亦無可採。
    3.最後，被告乙○○雖辯稱：伊甫抵現場即為警查獲云云，
      惟依其於警詢中所自承：「‧‧‧尚未裝滿外運」（見偵
      查卷第三十一頁警詢筆錄）及偵查卷第五十頁相片所示情
      形，其已有駕駛砂石車開始接受裝載砂石之行為，是其有
      參與其餘現場之人竊盜犯行之犯意聯絡亦甚明。
  (三)此外，復有臺中縣警察局東勢分局扣押筆錄、扣押物品目錄
    表各一份附卷可稽，被告戊○○之自白，經查亦與事證相符
    ，自堪採為認定其犯罪事實之證據。是核本件事證明確，被
    告癸○○、辛○○、丙○○、戊○○、庚○○、己○○及乙○○等七人之犯行均堪以認定。
三、按「刑法分則或刑法特別法中規定之結夥二人或三人以上之
    犯罪，應以在場共同實施或在場參與分擔實施犯罪之人為限
    ，不包括同謀共同正犯在內，本院固著有七十六年臺上字第
    七二一０號判例可供參照。但司法院大法官會議釋字第一０
    九號解釋又認『以自己共同犯罪之意思，事先同謀，而由其
    中一部分之人實施犯罪之行為者，均為共同正犯』，明示將
    『同謀共同正犯』與『實施共同正犯』併包括於刑法總則第
    二十八條之『正犯』之中。準此，如在場共同實施，或在場
    參與分擔實施竊盜行為之人不及三人，縱加上同謀之共同正
    犯後，刑法第二十八條所稱之共犯已達三人以上，但因在場
    共同或參與分擔實施竊盜行為之人不及三人，並不成立結夥
    三人以上竊盜罪，該參與同謀之人亦僅能成立普通竊盜罪之
    共同正犯。惟如在場共同或參與分擔實施竊盜犯罪行為之人
    已達三人以上，而應成立結夥三人以上竊盜罪，則參與同謀
    之人雖未在場參與實施，仍應成立結夥三人以上竊盜罪之共
    同正犯」，最高法院著有八十九年度臺非字第九二號判決意
    旨可資參照。本件被告癸○○雖於查獲當時並未在場，惟依
    前開已明之事證及最高法院判決意旨，其既與「阿裕」、被
    告辛○○、己○○及其餘在場實施竊盜之人，均有犯意之聯
    絡，其仍應成立結夥三人以上竊盜罪之共同正犯。是核被告
    癸○○、辛○○、丙○○、戊○○、庚○○、己○○及乙○○等七人，均係犯刑法第三百二十一條第一項第四款之結夥
    三人以上竊盜罪。其等就上開犯行，與綽號「阿裕」之成年
    男子及在場實施而逃逸之行為人間，均具有犯意之聯絡與行
    為之分擔，均為共同正犯。又被告乙○○雖尚未將砂石裝滿
    外運，惟本諸共同正犯應就全部犯罪結果共負責任之原則（
    最高法院二十九年度上字第三六一七號判例意旨參照），其
    仍應依既遂罪加以論科。另被告癸○○、辛○○、丙○○、
    戊○○先後二日所為結夥三人以上竊盜之犯行，均時間緊接
    、方法相同，又係觸犯構成要件相同之罪名，顯係基於概括
    犯意為之，應依連續犯之規定論以一罪，並依法加重其刑。
    至被告己○○及戊○○分別有如犯罪事實欄一、部分所載之
    前案紀錄，甫於九十二年十二月八日（己○○）、九十年九
    月十八日及九十一年九月二十一日（戊○○）執行完畢之情
    ，業有其等之臺灣高等法院被告前案紀錄表在卷可按，其等
    於受有期徒刑之執行完畢後五年內，再犯本件有期徒刑以上
    之罪，應分別依法加重（己○○）或遞加重（戊○○）其刑
    。爰審酌被告癸○○、辛○○、己○○、乙○○、庚○○、
    戊○○、丙○○等七人僅為貪圖小利，即與「阿裕」等人共
    為此破壞國土之行為，其等於現場挖掘之坑洞，足以生於附
    近往來活動之人車危險（特別是嬉戲之幼童與夜間途經之人
    車），且其等於犯後，除戊○○已坦承犯行外，餘均未能坦
    承犯行，亦未見有何願意回復原狀之舉措，惟其等均參與之
    時間未長，被告戊○○於本件案發前，另因二次相類之結夥
    三人以上竊取國有河川地砂石之行為，經臺灣高等法院臺中
    分院分別判處有期徒刑八月及七月確定，復再犯本罪，顯無
    任何悔悟之心，及其等各自之素行（如臺灣高等法院被告前
    案紀錄表所載）、於本案中參與之分工角色與支配地位等一
    切情狀，予以分別量處如主文所示之刑，被告庚○○及乙○○部分，並諭知易科罰金之折算標準，以示懲儆。
四、扣案之砂石車五輛及挖土機四輛（均已經警先行交由被告辛○○、丙○○、戊○○、己○○、乙○○及癸○○保管），
    雖為被告辛○○、丙○○、戊○○、己○○、乙○○等人及
    「阿裕」所有供犯罪所用之物，惟審酌該等物品之經濟價值
    龐大，並為被告辛○○、丙○○、戊○○、己○○、乙○○
    等人賴以謀生之器具，如加沒收，顯與比例原則有違，爰不
    併為沒收之宣告，附此敘明。
據上論斷，應依刑事訴訟法第二百九十九條第一項前段，刑法第
二十八條、第五十六條、第三百二十一條第一項第四款、第四十
七條、第四十一條第一項前段，罰金罰鍰提高標準條例第二條，
判決如主文。
本案經檢察官葉芳如到庭執行職務。
中　　華　　民　　國　九十四　年　　九　  月　  十三　日
                臺灣臺中地方法院刑事第六庭
                    審判長法  官  簡 源 希
                          法  官  林 念 祖
                          法  官  鄧 敏 雄
上正本證明與原本無異
如不服本判決，應於送達後十日內向本院提出上訴狀（須附繕本
），上訴於臺灣高等法院臺中分院。
                          書記官  黃 士 益
中　　華　　民　　國　九十四　年　　九　  月　  十三　日
附錄本案論罪科刑法條全文：
中華民國刑法第三百二十一條第一項第四款
犯竊盜罪而有左列情形之一者，處六月以上、五年以下有期徒刑：
四  結夥三人以上而犯之者。
附表
┌──┬────┬────────────┬────┬─────┐
│編號│被告姓名│工作內容與報酬之計算方式│開 始 工│  備  註  │
│    │        │                        │作 日 期│          │
├──┼────┼────────────┼────┼─────┤
│ １ │癸○○  │協助「阿裕」調度車輛，向│ 5. │實際調度趙│
│    │        │「阿裕」領取每日二千元之│        │勝利與黃貴│
│    │        │報酬                    │        │榮前往現場│
├──┼────┼────────────┼────┼─────┤
│ ２ │辛○○  │駕駛所有車牌號碼8K-338號│ 5. │查獲前共載│
│    │        │之砂石車前往現場載運砂石│        │運車次（│
│    │        │，並按實際載運之次數，向│        │日車次│
│    │        │癸○○領取以每車十七立方│        │、日５車│
│    │        │米、每立方米十五元計算之│        │次）      │
│    │        │報酬                    │        │          │
├──┼────┼────────────┼────┼─────┤
│ ３ │丙○○  │駕駛所有車牌號碼FM-326號│ 5. │查獲前共載│
│    │        │之砂石車前往現場載運砂石│        │運車次  │
│    │        │，並按實際載運之次數，向│        │          │
│    │        │「阿裕」領取以每車十七立│        │          │
│    │        │方米、每立方米十五元計算│        │          │
│    │        │之報酬                  │        │          │
├──┼────┼────────────┼────┼─────┤
│ ４ │戊○○  │駕駛所有車牌號碼SW-570號│ 5. │日當天已│
│    │        │之砂石車前往現場載運砂石│        │載運３車次│
│    │        │，並按實際載運之次數，向│        │          │
│    │        │綽號「阿成」者，領取以每│        │          │
│    │        │立方米十五元計算之報酬  │        │          │
├──┼────┼────────────┼────┼─────┤
│ ５ │庚○○  │駕駛「阿裕」所有之挖土機│ 5. │          │
│    │        │，在現場挖取砂石（薪資尚│        │          │
│    │        │未洽定）                │        │          │
├──┼────┼────────────┼────┼─────┤
│ ６ │己○○  │駕駛所有車牌號碼8K-256號│ 5. │日當天已│
│    │        │之砂石車前往現場載運砂石│        │載運３車次│
│    │        │，並按實際載運之次數，向│        │          │
│    │        │癸○○領取每車二百五十五│        │          │
│    │        │元之報酬                │        │          │
├──┼────┼────────────┼────┼─────┤
│ ７ │乙○○  │駕駛雇主柳國份所有車牌號│ 5. │查獲當日剛│
│    │        │碼6J-123號之砂石車前往現│        │到場，尚未│
│    │        │場載運砂石，並按當月實際│        │裝滿外運  │
│    │        │載運之次數，向柳國份支領│        │          │
│    │        │報酬                    │        │          │
└──┴────┴────────────┴────┴─────┘
